臺灣花蓮地方法院民事裁定
110年度消債更字第56號
聲  請  人  
即 債務 人  王秋玲
上列聲請人因消費者債務清理事件聲請更生，本院裁定如下：
    主  文
債務人王秋玲自民國111年3月3日下午4時起開始更生程序。
命司法事務官進行本件更生程序。
    理  由
一、按協商或調解成立者，債務人不得聲請更生或清算。但因不
    可歸責於己之事由，致履行有困難者，不在此限；本條例施
    行前，債務人依金融主管機關協調成立之中華民國銀行公會
    會員，辦理消費金融案件無擔保債務協商機制與金融機構成
    立之協商，準用前2 項之規定；次按債務人不能清償債務或
    有不能清償之虞者，得依本條例所定更生或清算程序，清理
    其債務，消費者債務清理條例（下稱：消債條例）第 151條
    第7 項、第9 項、第3 條分別定有明文。又前開法律規定之
    「但因不可歸責於己之事由，致履行有困難者，不在此限」
    ，其立法意旨係基於債務清償方案成立後，應由債務人誠實
    遵守信用履行協商還款條件，惟於例外情形下發生情事變更
    ，在清償期間收入或收益不如預期，致該方案履行困難甚或
    履行不能，因不可歸責於己之事由時，則仍能聲請更生或清
    算。又法院開始更生程序之裁定，應載明其年、月、日、時
    ，並即時發生效力。法院開始更生或清算程序後，得命司法
    事務官進行更生或清算程序，必要時得選任律師、會計師或
    其他適當之自然人或法人1人為監督人或管理人，復為同條
    例第45條、第16條第1項所明定；再按依消債條例第151條第
    8項準用同條例第75條第2項規定，債務人可處分所得扣除自
    己及依法應受其扶養者所必要生活費用之餘額，連續三個月
    低於協商方案應清償之金額者，推定有因不可歸責於己致履
    行有困難之事由。又依消債條例第151條第7項但書規定「因
    不可歸責於己之事由，致履行顯有重大困難」，並未附加「
    不可預見」之要件，亦即該事由並不以債務人「不可預見」
    為必要。該項但書規定情形，僅須於法院就更生或清算之聲
    請為裁判時存在即可，不以協商成立後始發生者為限，並與
    債務人於協商時能否預見無關。債務人於協商時縱未詳加思
    考、正確判斷，或可預見將來履行可能有重大困難而仍冒然
    簽約成立協商，亦不能據此即認其履行顯有重大困難係可歸
    責於債務人（司法院98年第1期民事業務研究會第24號司法
    院民事廳消債條例法律問題研審小組意見參照）。 
二、聲請人聲請意旨略以：伊為聽障人士，目前在全鴻牙體技術
    所擔任外務人員，每月薪資約新臺幣(下同)24,000元，名下
    僅有一筆農地及一張商業保單，所積欠無優先權債務總額如
    債權人清冊所示。伊前於鈞院聲請債務前置調解，因積欠債
    務金額巨大，且有六筆銀行債權已轉讓至不同的5家資產管
    理公司，國泰世華銀行表示無法提供任何還款方案給伊，而
    無從調解，並經鈞院核發調解不成立證明書，顯見伊確有不
    能清償之情事等語。
三、經查：
　㈠聲請人主張積欠無優先權債務總額5,335,075元，且於提出本
    件更生之聲請前，曾向本院聲請債務前置調解，惟雙方未能
    達成共識，以致前置調解未能成立乙情，有本院調解不成立
    證明書在卷可稽（卷第61頁）。然查，聲請人前曾依中華民
    國銀行公會會員辦理消費金融案件無擔保債務協商機制請求
    共同協商債務方案成立，此有財團法人金融聯合徵信中心當
    事人綜合信用報告在卷為證（卷第37頁），聲請人雖未陳報
    其與銀行達成協商之還款協議書，及於協商、毀諾時每月收
    入及必要生活費用，惟是否因不可歸責於己之事由，致履行
    有重大困難，僅須於法院就更生或清算之聲請為裁判時存在
    ，即與消債條例第151條第7項但書之規定相符。從而，聲請
    人雖曾與銀行債權人協商成立而毀諾，又已再依消債條例之
    規定聲請前置調解未能成立，其聲請更生程序，本院自應綜
    合聲請人目前全部收支及財產狀況，評估是否已不能維持符
    合人性尊嚴之最基本生活條件，而有「不可歸責於己事由致
    履行有困難」、「不能清償或不能清償之虞」等情。
　㈡聲請人陳報因有輕度聽覺障礙，尋覓工作困難受有諸多限制
    ，每月收入約24,000元，名下僅有一筆農地及一張商業保單
    等情，業據提出存摺明細影本、診斷證明書、身心障礙證明
    、財團法人金融聯合徵信中心當事人綜合信用報告債務清理
    條例前置協商專用債權人清冊、全國財產稅總歸戶財產查詢
    清單、財政部北區國稅局花蓮分局108~109年度綜合所得稅
    各類所得資料清單、勞工保險異動查詢、薪資證明、配偶及
    受扶養人之108~109年度之綜合所得稅各類所得資料及財產
    清冊、配偶及受扶養人存摺內頁影本等在卷為證（卷第31頁
    、第167頁-251頁），堪認為真正，於查無聲請人有其他收
    入來源之情形下，本院爰暫以每月24,000元做為計算聲請人
    償債能力之基礎。聲請人主張每月生活必要支出為14,482元
    ，參酌衛生福利部所公告110年度臺灣省每人每月最低生活
    費用標準之1.2倍為15,946元，則聲請人每月最低生活費除
    有特殊情形並有證據證明者外，自宜以前開數額為度，始得
    認係必要支出。聲請人主張其每月必要支出為14,482元，既
    低於前開數額，當無浮報之虞，即屬可採。聲請人每月薪資
    24,000元扣除必要生活支出，僅餘9,518元可供支配，考量
    聲請人目前積欠之無優先權債務數額至少約7,104,711元（
    元大銀行544,806元、永豐銀行1,057,071元、第一資產公司
    226,127元、遠東銀行246,688元、玉山銀行546,401元、中
    信銀行33,502元、萬榮公司736,575元、滙誠第一公司348,2
    70元、金陽信公司854,281、良京公司1,166,279元、國泰世
    華銀行1,344,711元，國泰世華銀行未陳報，暫依債權人清
    冊計算之），恐將致債務人終生無法清償債務完畢，堪認聲
    請人履行顯有困難，其毀諾實有不可歸責之事由，且其利息
    及違約金部分等仍持續增加中，聲請人顯無能力負擔還款。
    本院審酌聲請人名下除1筆有效保單、零星股票、1筆農地外
    ，別無其它財產，縱聲請人得順利處分或變價前開財產，實
    難認該財產總額得以清償聲請人700餘萬之債務，是其資產
    尚不足清償全部債務，應認債務人確已達不能清償債務或有
    不能清償之虞之程度。是本院審酌聲請人之財產、信用、勞
    力及生活費用支出等狀況，堪認聲請人已欠缺清償債務之能
    力，客觀上對已屆清償期之債務有不能清償債務之虞，而有
    藉助更生制度調整其與債權人間之權利義務關係而重建其經
    濟生活之必要。自應許聲請人得藉由更生程序清理債務。
四、綜上所述，聲請人係一般消費者，其已達不能清償債務之程
    度，其中無擔保或無優先權之債務未逾1,200萬元，且未經
    法院裁定開始清算程序或宣告破產；又查無消費者債務清理
    條例第6條第3項、第8條或第46條各款所定駁回更生聲請之
    事由存在，則聲請人聲請更生，即應屬有據。本件聲請人聲
    請更生既經准許，併依上開規定命司法事務官進行本件更生
    程序，爰裁定如主文。
五、聲請人於更生程序開始後，應禁止貪圖享受、節制慾望，避
    免支出與其收入顯不相當之不必要花費，並提出足以為債權
    人會議可決或經法院認為公允之更生方案供為採擇，而司法
    事務官於進行本件更生程序、協助聲請人提出更生方案時，
    亦應依社會常情及現實環境衡量聲請人之償債能力，並酌留
    其生活上應變所需費用，進而協助聲請人擬定允當之更生方
    案，始符消費者債務清理條例重建聲請人經濟生活之立法目
    的，附此敘明。　　
中　　華　　民　　國　　111 　年　　3 　　月　　3 　　日
                    消債法庭  法  官  李可文
以上正本係照原本作成。
本裁定不得抗告。
中　　華　　民　　國　　111 　年　　3 　　月　　3 　　日
                              書記官  陳雅君